臺灣臺北地方法院民事判決　九十一年度婚字第七五○號
　　原　　　告　乙○○
　　被　　　告　甲○○
右當事人間請求離婚等事件，本院判決如左：
    主      文
原告之訴駁回。
訴訟費用由原告負擔。
    事      實
甲、原告方面：
  一、聲明：
  （一）准原告與被告離婚。
  （二）被告應給付原告新臺幣（下同）五十萬元。
  二、陳述：
  （一）兩造在臺北市○○○路○段八七巷七號同居二年後於民國九十一年六月二十
        三日結婚，至同年月三十日原告遷居臺北縣三重市，惟被告竟未與原告在新
        址臺北縣三重市○○街七號三樓同居反而不告而別，並於同年七月十日將其
        戶籍由原來兩造同居之臺北市○○○路○段八七巷七號遷往臺北市○○路二
        三號，被告向原告表示係因兩造間女大男小且年齡相差十三歲，被告害怕遭
        人訕笑，因而拒絕與原告共同生活，足證兩造間婚姻顯已難以維持，爰依民
        法第一千零五十二條二項規定，請求判准兩造離婚。
  （二）兩造同居二年間之生活費用及被告個人花費均由原告負擔，兩造結婚所有費
        用亦由原告單獨支出。原告本無意舉辦婚禮及婚宴，乃應被告要求方不顧世
        俗眼光，以六十一歲之年齡毅然與被告舉行公開之結婚儀式，並且宴請親友
        及同事，原告擔任清潔工作，收入不豐，惟誠心誠意為與被告共同經營家庭
        ，勉力支付上開費用，原告本以為從此將與被告相偕白頭，孰料結婚後不到
        七天，被告竟不告而別，原告苦尋無著，在周遭親友及同事之間淪為笑柄，
        使原告飽受精神上痛苦，不得已請求判決離婚，爰一併請求被告賠償原告所
        受之非財產上損害；又被告為臺北市政府環境保護局清潔隊隊員，薪資為每
        月三萬多元，將來得請領公務人員退休金，審酌被告之社會地位及經濟能力
        ，請求被告賠償原告五十萬元，應屬相當。
  三、證據：提出結婚證書影本一件、被告戶籍謄本及兩造婚禮照片一冊為證。
乙、被告方面：被告未於言詞辯論期日到場，亦未提出任何書狀，作任何聲明或陳述
    。
丙、本院依職權訊問證人鄭德志、林蘭英。
    理      由
甲、程序方面：被告未於言詞辯論期日到場，核無民事訴訟法第三百八十六條所列各
    款情形，爰依原告之聲請，由其一造辯論而為判決。
乙、實體方面：
  一、原告起訴主張：兩造於九十一年六月二十三日結婚，原告婚後於九十一年六月
      三十日遷居臺北縣三重市○○街七號三樓，惟被告未隨同原告至新址同居，並
      於同年七月十日將其戶籍由原來兩造同居之臺北市○○○路○段八七巷七號遷
      往臺北市○○路二三號，並表示兩造婚姻女大男小且原告年長被告十三歲，恐
      被人訕笑，乃拒絕與原告共同生活，足證兩造間婚姻顯已難以維持，依民法第
      一千零五十二條第二項規定訴請離婚；並提出被告戶籍謄本、結婚照片、結婚
      證書及證人鄭德志、林蘭英為證；被告則未於言詞辯論期日到場，亦未提出任
      何書狀，作任何聲明或陳述。
  二、按結婚應有公開儀式及二人以上之證人，民法第九百八十二條定有明文。本件
      兩造尚未依戶籍法為結婚登記，有戶籍謄本在卷可憑，惟依證人鄭德志到庭結
      證：「我有參加兩造婚禮。」等語（見本院九十一年十月十六日筆錄），並有
      兩造結婚證書、婚禮照片在卷可憑，堪信兩造雖未依戶籍法辦理結婚登記但夫
      妻關係現存續中。又依證人即原告之女林蘭英證述：「我從今年八月下旬和原
      告住一起，從沒有看過被告，被告都沒有回來和原告住。」等語（見本院九十
      一年十月十六日筆錄），核與原告主張相符，堪信兩造現分居中。
  三、按民法第一千零五十二條第二項之抽象離婚事由，係以「有前項（即第一項具
      體離婚事由）以外之重大事由，難以維持婚姻者，夫妻之一方得請求離婚但其
      事由應由夫妻之一方負責者，僅他方得請求離婚」為要件。是對於家庭生活之
      美滿幸福，有妨礙之情形，即得認其與此之所謂難以維持婚姻之重大事由相當
      。（最高法院七十九年台上字第一○四○號判決及八十六年度第二次民事庭會
      議決議可資參照）。至於是否有難以維持婚姻之重大事由，其判斷標準為婚姻
      是否已發生破綻而無回復之希望，此不可僅由原告已喪失維持婚姻意欲之主觀
      面加以認定，而應依客觀的標準，即難以維持婚姻之事實，是否已達於倘處於
      同一境況，任何人均將喪失維持婚姻希望之程度以決之（最高法院八十七年度
      台上字第一三０四號判決意旨參照）。次按當事人主張有利於己之事實者，就
      其事實有舉證之責任，民事訴訟法第二百七十七條定有明文。經查：
　　　(一)原告主張伊婚後於九十一年六月三十日遷居臺北縣三重市○○街七號三樓，
        惟被告未隨同原告至新址同居，並於同年七月十日遷移戶籍去向不明云云。
        按夫妻之住所，由雙方共同協議之；未為協議或協議不成時，得聲請法院定
        之；法院為前項裁定前，以夫妻共同戶籍地推定為其住所。民法第一千零二
        條定有明文。又夫妻同居之義務係對等之義務，並非夫或妻單方之義務，故
        夫或妻自無任意指定住所而要求另一方必須無條件遵從前往同居之理（參照
        最高法院八十五年度台上字第三九五號判決），參以兩造婚前在台北市○○
        ○路○段八七巷七號三樓同居二年，婚後仍有在該址繼續居住之事實，而原
        告未能證明兩造婚後協議以台北縣三重市○○街七號三樓為夫妻住所或原告
        同居地點無法繼續居住，被告並無義務隨同原告遷居台北縣三重市○○街七
        號三樓共同生活。次查原告於九十一年六月三十日離開兩造共同生活之台北
        市○○○路，被告則於九十一年七月十日遷移戶籍，足證係原告先自行離開
        共同生活處所，原告主張被告不告而別尚難採信。
    　(二)原告主張被告向伊表示係因兩造間女大男小且年齡相差十三歲，被告恐遭人
        訕笑，因而拒絕與原告共同生活，足證兩造間婚姻顯已難以維持云云，惟原
        告提出之書證並無法證明被告曾有上開言論；另證人林蘭英固證述：「我從
        今年八月下旬和原告住一起，從沒有看過被告，被告都沒有回來和原告住。
        」，惟原告並未證明被告應至台北縣三重市與之共同生活，已如前項所述，
        參以證人鄭德志證述：「我和兩造沒有住在一起，我有參加兩造的婚禮，結
        婚後我聽原告說被告都沒有回家，今年七月八日早上三、四點我用車子載原
        告和她女兒到建國北路橋下找被告，我看到環保局在點名，但是沒有看到被
        告，之後原告要我尾隨其中任一輛機車到汀州路，結果看到被告在那邊，我
        問被告為何結婚後沒有和原告住，被告說他已經和原告結婚，原告已經達到
        目的了，我要他和原告談，後來原告和被告談，我就到旁邊。原告在那邊等
        被告下班，後來中午原告和被告一起吃中飯，談話中我要被告和原告辦結婚
        登記，被告就說等兩年後原告沒死再辦登記。當天是在被告租的三重市○○
        街家中吃飯，之後我就沒有再看過被告。」等語，證人所述被告未與原告同
        居之理由核與原告主張者不相符合，即證人證言不足證明被告有原告主張之
        言行，是原告未能舉證以實其說；至原告主張被告係因原告為女性且年長被
        告十三歲而怕人訕笑，拒絕與之共同生活則與原告所陳兩造係於同居二年後
        應被告要求舉行公開結婚儀式及婚宴，相互矛盾，原告主張難信為真實。
　　　(三)依右開證人鄭德志之證言足證兩造雖未同住一處，但觀諸兩造並無衝突，被
        告亦無不理會原告、形同陌路之情且與原告同至台北縣三重市一起用餐；原
        告到被告工作地點仍可找到被告；兩造結婚迄今未及半年；原告未能證明被
        告有破壞婚姻或無破壞夫妻共同生活之具體情事，在客觀上兩造婚姻尚未達
        於顯難繼續維持之而無回復之希望，依上開說明，自不可由原告一方已喪失
        維持婚姻之主觀面即遽認兩造婚姻難以維持，原告執以主張被告有難以維持
        婚姻之重大事由，不足採信。從而，原告依民法第一千零五十二條第二項前
        段訴請離婚，為無理由，應予駁回。
  四、次按夫妻之一方，因判決離婚而受有損害者，得向有過失之他方，請求賠償，
      雖非財產上損害，受害人亦得請求賠償相當之金額，但以受害人無過失者為限
      ，民法第一千零五十六條第一項、第二項固有明文。本件原告離婚之訴既經駁
      回，原告自無受有非財產上損害之可言，從而原告據上開條文第二項規定，請
      求被告賠償其因判決離婚而受之非財產上損害五十萬元，為無理由，應予駁回
      。
參、據上論結，原告之訴為無理由，依民事訴訟第三百八十五條第一項前段、第七十
    八條，判決如主文。
中　　　華　　　民　　　國　　九十一　　年　　 十一 　　月　　二十七　　日
          　　                          家事法庭法　　  官  林妙黛
右正本證明與原本無異。
如對本判決上訴，須於判決送達後二十日不變期間內，向本院提出上訴狀。
中　　　華　　　民　　　國　　九十一　　年　　 十一 　　月　　二十七　　日
                                                書　記　官  尹遜言
